臺灣高等法院刑事裁定
111年度聲再字第449號
再審聲請人
即受判決人  侯正着


上列再審聲請人即受判決人因詐欺案件，對於本院71年度上易字
第4478號，中華民國71年12月23日第二審確定判決（第一審案號
：臺灣臺北地方法院板橋分院〔現更名為臺灣新北地方法院〕71年
度易字第2269號，起訴案號：臺灣臺北地方法院板橋分院檢察處
〔現更名為臺灣新北地方檢察署〕71年度偵字第5009號），及本院
111年度聲再字第387號，中華民國111年7月29日駁回再審聲請之
裁定，聲請再審，本院裁定如下：
    主  文
再審之聲請駁回。
    理  由
一、聲請再審意旨略以：
　㈠再審聲請人即受判決人侯正着（下稱聲請人）請求依刑事訴
    訟法第420條第1項第1、2、3、6款規定，撤銷本院71年度上
    易字第4478號確定判決（下稱原確定判決）及111年度聲再
    字第387號確定裁定（下稱系爭裁定）。
　㈡原確定判決所為取樣經證人楊業田攜回化驗結果，其含碳量
    在0.56，與證人楊業田指證為201型，其含碳量在0.15以下
    相異，採用證據互相矛盾，而告訴人陳金安向聲請人原始訂
    購交貨日本製304型不銹鋼丸鐵，未為取樣，其含碳量在0.0
    8以下，已證明證人許棋城現場代工使用二種不同類型加工
    ，既非告訴人向聲請人原始訂購交貨之類型，故為偽造或變
    造，且證人楊業田有虛偽證言、告訴人有誣告行為，原確定
    判決認定事實錯誤，適用法規不當，依法應予撤銷。
  ㈢公務員於執行職務行使公權力時，因故意或過失不法侵害聲
    請人之人民自由買賣或商業交易權利，國家應負損害賠償責
    任，故聲請人請求依國家賠償法第2條規定辦理賠償。
  ㈣關於告訴人刑事附帶民事求償部分，告訴人已經強制執行之
    金額，依法應返還給付予聲請人新臺幣17萬餘元，及自強制
    執行之日起至清償日止，按年息百分之5計算之利息，此均
    係因原確定判決改判所致，原確定判決犯審判職務上失職或
    違法行為使然，為得聲請再審之事實原因，請求依法開啟再
    審程序等語。
二、按刑事再審係就確定判決實體事實錯誤而設之救濟方法，故
    聲請再審之對象以確定判決為限，並不包括確定裁定，且為
    受判決人利益聲請再審者，必其聲請合於刑事訴訟法第420
    條第1項第1款至第6款或第421條所定之情形，始得為之，此
    與非常上訴程序旨在糾正確定裁判之審判違背法令者，並不
    相同，如對於確定裁判認係以違背法令之理由聲明不服，非
    屬聲請再審之範疇。次按有罪之判決確定後，有下列情形之
    一者，為受判決人之利益，得聲請再審：一、原判決所憑之
    證物已證明其為偽造或變造者。二、原判決所憑之證言、鑑
    定或通譯已證明其為虛偽者。三、受有罪判決之人，已證明
    其係被誣告者。……六、因發現新事實或新證據，單獨或與先
    前之證據綜合判斷，足認受有罪判決之人應受無罪、免訴、
    免刑或輕於原判決所認罪名之判決者。前項第1款至第3款及
    第5款情形之證明，以經判決確定，或其刑事訴訟不能開始
    或續行非因證據不足者為限，得聲請再審，刑事訴訟法第42
    0條第1項第1、2、3、6款及第2項定有明文。又再審之聲請
    ，經法院認無再審理由而以裁定駁回後，不得更以同一原因
    聲請再審，同法第434條第3項亦有明定。而所謂同一原因，
    係指同一事實之原因而言；是否為同一事實之原因，應就重
    行聲請再審之事由暨其提出之證據方法，與已經實體上裁定
    駁回之先前聲請，是否完全相同，予以判斷，若前後二次聲
    請再審原因事實以及其所提出之證據方法相一致者，即屬同
    一事實之原因，自不許其更以同一原因聲請再審。
三、經查：
　㈠聲請人因詐欺案件，經臺灣臺北地方法院板橋分院檢察處檢
    察官以71年度偵字第5009號提起公訴，先經臺灣臺北地方法
    院板橋分院以71年度易字第2269號審理後判決，再經本院以
    原確定判決撤銷改判處罰金銀元2,000元，併諭知易服勞役
    之折算標準確定。嗣聲請人對上開案件多次聲請再審，均經
    裁定駁回，最近一次係經系爭裁定駁回其再審之聲請等情，
    有本院被告前案紀錄表、原確定判決及系爭裁定影本在卷可
    按。
  ㈡聲請人對系爭裁定聲請再審部分，因確定裁定不得作為再審
    之客體，故聲請人此部分之聲請再審程序顯屬違背規定，自
    應從程序上予以駁回。
　㈢聲請意旨雖主張原確定判決取樣程序不當、認定事實錯誤等
    語如前，然聲請人前曾以相同原因事實或意旨向本院聲請再
    審，迭經本院以107年度聲再字第91號、109年度聲再字第15
    6號、111年度聲再字第76號、第158號等裁定及系爭裁定駁
    回在案，有各該裁定附卷可憑。茲聲請人復以同一原因事實
    聲請再審，揆諸前揭說明，其聲請再審程序顯然違背規定。
　㈣又聲請意旨雖依刑事訴訟法第420條第1項第1款至第3款規定
    聲請再審，然觀諸聲請人所提證據即原確定判決及系爭裁定
    影本，顯難認已依同條第2項規定，提出相關偽造或變造證
    據、虛偽證言、誣告行為業經有罪判決確定之證明，或舉出
    其刑事訴訟程序不能開始或續行非因證據不足之證據，自與
    聲請再審之要件不符。
　㈤至聲請意旨所指請求國家賠償、應返還已強制執行之金額等
    語，與刑事訴訟法第420條第1項各款所定得聲請再審之情形
    有間，亦非適法之再審事由，附此敘明。
四、綜上所述，本件聲請均核與聲請再審程序之規定未符，且無
    從命其補正，應予駁回。又本件再審之聲請顯非適法，本院
    認尚無依刑事訴訟法第429條之2前段規定行通知到場及聽取
    意見程序之必要，併予敘明。
據上論斷，應依刑事訴訟法第433條前段，裁定如主文。　
中　　華　　民　　國　　111 　年　　8 　　月　　31　　日
                  刑事第四庭    審判長法  官  林柏泓
                                      法  官  錢衍蓁
                                      法  官  吳元曜
以上正本證明與原本無異。
不得抗告。
                                      書記官  黃亮潔
中　　華　　民　　國　　111 　年　　9 　　月　　1 　　日